【裁判字號】    90,重訴,76
【裁判日期】    900409
【裁判案由】    清償債務
【裁判全文】
臺灣高雄地方法院民事判決  九十年度重訴字第七六號
    原      告  泛亞商業銀行股份有限公司
                              .
    法定代理人  丙○○      住.
    訴訟代理人  戊○○      住.
                丁○○      住.
    被      告  乙○○      住.
                甲○○      住.
右當事人間請求清償債務事件，本院判決如左：
    主    文
被告應連帶給付原告新台幣貳仟壹佰捌拾玖萬柒仟貳佰肆拾貳元，及其中新台幣貳仟
壹佰伍拾肆萬肆仟零壹拾貳元自民國八十九年十二月十二日起至清償日止，按年息百
分之八計算之利息，並自民國九十年一月十二日起至清償日止，逾期在六個月以內者
，按上開利率百分之十，逾期超過六個月者，按上開利率百分之二十計算違約金。
訴訟費用由被告連帶負擔。
    事    實
甲、原告方面：
一、聲明：如主文所示。
二、陳述：
    訴外人優鼎鋼鐵股份有限公司（下稱優鼎公司）邀同訴外人林蔡星及被告乙○○
    、甲○○為連帶保證人，於民國八十六年五月三十日向原告借用新台幣（下同）
    四千五百萬元，約定借款期間自同日起至九十一年五月三十日止，分六十期按月
    攤還本金，第一期至第五十九期，每期攤還三十五萬元，第六十期則按未還實際
    餘額清償，另按年息百分之八點三計付利息，並隨時按訂約後原告基本放款利率
    浮動調整，及自訂約後每滿三個月按當時原告加減碼標準調整，且如未按期給付
    ，即喪失期限利益，全部債務視為到期，其逾期清償，在六個月以內者，另按上
    開利率百分之十，逾期超過六個月者，按上開利率百分之二十計付違約金。詎優
    鼎公司自八十八年十月三十日起即未按期繳納本息，依約已喪失期限之利益，系
    爭借款應視同屆期，經原告聲請台灣屏東地方法院拍賣優鼎公司提供之抵押物，
    除獲清償部分本金及至八十九年十二月十一日止之利息外，尚欠如主文所示之本
    金、利息及違約金迄未清償，為此依消費借貸及連帶保證契約提起本件訴訟。
三、證據：提出放款借據、客戶授受信及保證查詢單、催收查詢單、一般放款往來明
    細查詢單、台灣屏東地方法院八十九年度執字第三一七○號強制執行金額計算書
    分配表各一件、戶籍謄本二件、約定書三件為證。
乙、被告方面：
    被告均未於言詞辯論期日到場，亦未提出書狀作何聲明或陳述。
    理    由
一、本件被告經合法通知，未於言詞辯論期日到場，核無民事訴訟法第三百八十六條
    所列各款情形，爰依原告之聲請，由其一造辯論而為判決。
二、本件原告主張訴外人優鼎公司邀同訴外人林蔡星及被告為連帶保證人，於八十六
    年五月三十日向原告借用四千五百萬元，約定借款期間自同日起至九十一年五月
    三十日止，分六十期按月攤還本金，第一期至第五十九期，每期攤還三十五萬元
    ，第六十期則按未還實際餘額清償，另按年息百分之八點三計付利息，並隨時按
    訂約後原告基本放款利率浮動調整，及自訂約後每滿三個月按當時原告加減碼標
    準調整，目前為年息百分之八，且如未按期給付，即喪失期限利益，全部債務視
    為到期，其逾期清償，在六個月以內者，另按上開利率百分之十，逾期超過六個
    月者，按上開利率百分之二十計付違約金。惟優鼎公司自八十八年十月三十日起
    即未按期繳納本息，經原告聲請台灣屏東地方法院拍賣優鼎公司提供之抵押物，
    獲償結果，尚欠如主文所示之本金、利息及違約金迄未清償之事實，業據原告提
    出放款借據、客戶授受信及保證查詢單、催收查詢單、一般放款往來明細查詢單
    、台灣屏東地方法院八十九年度執字第三一七○號強制執行金額計算書分配表及
    約定書等件為證，核屬相符，而被告經合法通知既未到庭陳述，亦未提出書狀作
    何聲明或陳述以供本院審酌，依本院調查證據結果，自堪信原告主張為真實。
三、按消費借貸契約，借用人應於約定期限內，返還與借用物種類、品質、數量相同
    之物；又遲延之債務，以支付金錢為標的者，債權人得請求依法定利率計算之遲
    延利息，但約定利率較高者，仍從其約定利率；再數人負同一債務，明示對於債
    權人各負全部給付之責任者，為連帶債務；連帶債務之債權人，得對於債務人之
    全體，同時請求全部之給付，且連帶債務未全部履行前，全體債務人仍負連帶責
    任，民法第四百七十八條前段、第二百三十三條第一項、第二百七十二條第一項
    、第二百七十三條分別定有明文。
四、經查原告因強制執行拍賣優鼎公司提供抵押系爭借款債權之不動產，至八十九年
    十一月七日分配時，原告之債權尚有二千二百二十六萬二千二百零二元未獲清償
    ，而原告請求之債權中，至分配時之違約金金額共三十五萬三千二百三十元乙節
    ，有原告提出之台灣屏東地方法院八十九年度執字第三一七○號民事執行處強制
    執行金額計算書分配表在卷可稽，而兩造間就被告提出之給付不足清償全部債權
    額時，並未約定其抵充之順序，亦有原告提出之借據存卷可按，且為原告所自認
    ，本件被告復未指定其應抵充之債務順序，揆諸前段說明，自應依民法第三百二
    十二條及第三百二十三條規定定其應抵充之債務。又清償原本係較清償違約金能
    使債務人獲益最多，是就系爭借款已到期之違約金，其抵充順序自當劣於未清償
    之本金，並不得滾入本金，再生利息及違約金，是原告自不得就前開三十五萬三
    千二百三十元違約金再請求系爭借款之借款人及連帶保證人給付利息及違約金。
五、次按對於一人負擔數宗債務而其給付之種類相同者，如清償人所提出之給付不足
    清償全部債額時，除當事人另有約定外，自應依民法第三百二十一條之規定，由
    清償人於清償時指定其應抵償之債務，如清償人未為指定，即應依同法第三百二
    十二之規定定其應抵充之債務，非債權人所得任意充償某宗債務，有最高法院四
    十四年年台上字第九二三號判例可資參照。又清償人所提之給付，應先抵充費用
    ，次充利息，次充原本。其依民法第三百二十一條及第三百二十二條規定抵充債
    務者亦同，亦為民法第三百二十三條所明定。經查訴外人優鼎公司被告既未依約
    清償系爭借款本息，依兩造之前開約定，全部借款視為到期，並應給付約定之利
    息及違約金，從而原告依連帶保證契約請求被告連帶給付如主文所示之本利及違
    約金，即屬正當，應予准許。
據上論結，本件原告之訴為有理由，依民事訴訟法第三百八十五條第一項前段、第八
十五條第二項，判決如主文。
中      華      民      國    九十      年      四      月      九      日
                              臺灣高雄地方法院民事第五庭
~B法      官  林雯娟
右為正本係照原本作成。
如不服本判決，應於送達後廿日內，向本院提出上訴狀並表明上訴理由，如於本
判決宣示後送達前提起上訴者，應於判決送達後十日內補提上訴理由書（須附繕本）。
中      華      民      國    九十      年      四      月      九      日
~B法院書記官  黃麗緞


司法院資訊處製作；財團法人民間司法改革基金會備份。
